【裁判字號】    96,訴,1093
【裁判日期】    971007
【裁判案由】    毒品危害防制條例
【裁判全文】
臺灣臺南地方法院刑事判決              96年度訴字第1093號
公  訴  人  臺灣臺南地方法院檢察署檢察官
被      告  甲○○
選任辯護人  蘇文奕律師
            陳郁芬律師
上列被告因違反毒品危害防制條例案件，經檢察官提起公訴（九
十六年度偵字第二六二八號、第四四七二號），本院判決如下：
    主  文
甲○○販賣第三級毒品，處有期徒刑伍年貳月，扣案摩托羅拉廠
牌行動電話壹支（含門號0000000000號ＳＩＭ卡壹張
）及帳冊參本均沒收，犯罪所得財物新臺幣捌佰元沒收之，如全
部或一部不能沒收時，以其財產抵償之；又販賣第三級毒品，處
有期徒刑伍年貳月，扣案摩托羅拉行動電話壹支（含門號000
0000000號ＳＩＭ卡壹張）及帳冊參本均沒收。應執行有
期徒刑伍年陸月，扣案摩托羅拉行動電話壹支（含門號0000
000000號ＳＩＭ卡壹張）及帳冊參本均沒收，犯罪所得財
物新臺幣捌佰元沒收之，如全部或一部不能沒收時，以其財產抵
償之。
    事  實
一、甲○○綽號「凱仔」或「阿凱」明知愷他命（Ｋｅｔａｍｉ
    ｎ）係經公告列為毒品危害防制條例所管制之第三級毒品，
    不得持有、轉讓及販賣，竟意圖營利，基於販賣第三級毒品
    牟利之犯意，先後自綽號「紅茶」之成年男子及庚○○（所
    犯販賣第三級毒品犯行部分已經本院於九十七年四月三十日
    以九十六年訴字第一０九三號判決），於不詳時間、地點，
    以不詳價格分別向「紅茶」及庚○○購得數量較大之毒品愷
    他命後，再以夾鏈袋分裝成小包裝，並以所持用門號000
    0000000號行動電話，作為販賣第三級毒品愷他命之
    聯絡工具，於下列時間、地點，販賣第三級毒品予下列之人
    ：
（一）於九十六年一月三日，由丁○○以其住處門號（０六）0
      000000號室內電話與甲○○持用之上開行動電話聯
      繫，約定購買價格新臺幣八百五十元一公克之愷他命，並
      相約在甲○○住處附近之臺南縣永康市某處便利商店前交
      易，甲○○即依約前往交付一公克毒品愷他命予丁○○，
      丁○○並交付現金八百元予甲○○，而完成交易。
（二）於九十六年一月二十八日前後（起訴書誤載為二十八日，
      業經蒞庭檢察官於九十七年八月二十日以己○瑞弘九六蒞
      九二八九字第六三五六三號函所附補充理由書更正為九十
      六年一月二十八日前後），由丙○○先以其使用行動電話
      0000000000號行動電話與甲○○持用上開門號
      電話聯繫，雙方約定購買二公克（起訴書誤載一公克，已
      經蒞庭檢察官於九十六年十月二日準備程序中當庭更正）
      之愷他命，價格為一千六百元，但因丙○○缺款，甲○○
      遂同意待次月五日丙○○領得薪資後再支付款項，並約在
      丙○○位於臺南市○○路一七九號住處附近交易，當日即
      由甲○○交付二公克之愷他命予丙○○。
二、嗣於九十六年一月三十一日下午一時許，經警方持搜索票至
    甲○○位於臺南縣永康市○○○路六一六巷十八號住處之房
    間內進行搜索，當場查扣甲○○持用之門號0000000
    000號行動電話一支、帳冊三本、盛裝愷他命殘渣袋一個
    及研磨板二個等物，而查悉上情。
三、案經臺南縣警察局刑警大隊報請臺灣臺南地方法院檢察署檢
    察官偵查起訴。
    理  由
一、訊據被告固坦承確有向綽號「紅茶」及同案被告庚○○購買
    毒品愷他命及持有上開門號行動電話使用之事實，惟矢口否
    認有何違反毒品危害防制條例第四條第三項之販賣第三級毒
    品愷他命之犯行，辯稱：伊並未將毒品愷他命販賣給丁○○
    及丙○○，伊是與丙○○二人一起玩，有時由丙○○拿錢給
    伊由伊去買愷他命，有時伊拿錢給丙○○，由丙○○去買愷
    他命云云；辯護意旨則以：證人丁○○、丙○○二人於警察
    局、檢察官偵查中及法院審理時先後證述內容不一，所為證
    詞難以採信，又證人丙○○與被告間為高中同學，二人間有
    死黨之親，證人丙○○雖稱以一千六百元向被告購買二公克
    之愷他命，而證人丙○○亦證稱就其所知被告向紅茶購買愷
    他命都是一公克在八百元到八百五十元之間，是以二人關係
    ，難認被告有何營利之意圖，所為自與販買毒品罪名有間，
    又證人丙○○、丁○○二人與被告間應屬共犯關係，故渠等
    證詞應有補強證據始得以擔保共犯自白之真實性等語為被告
    辯護。
二、經查：
（一）上開犯罪事實，業據證人丁○○、丙○○、壬○○（原名
      林志峰）三人分別於檢察官偵查中及本院審理時經交互詰
      問後證述甚詳，即證人丁○○於檢察官偵查中證稱：「
      ‧‧‧（檢察官提示0000000000監聽譯文後問
      ：是否有在今年一月三日用家中電話與甲○○聯絡？）是
      ，這通電話是我打給甲○○的。（問：甲○○家中有在賣
      飲料嗎？）不知道。（問：那譯文中的『十杯飲料』是何
      意思？）是一公克Ｋ他命的意思。（問：所以你的Ｋ他命
      是向甲○○買的？）是。（問：你如何與甲○○認識的？
      ）我之前去國賓影城旁邊一家ＰＵＢ店跳舞，是透過朋友
      的朋友介紹認識的，我有看到甲○○手上有Ｋ他命，所以
      我主動說要跟他買，他說他要問看看，叫我再與他聯絡。
      （問：你到底向甲○○買過幾次Ｋ他命？只有今年一月三
      日，我用家中電話與他聯絡買Ｋ他命，之前我們就講好了
      ，我們用『十杯飲料』為密語，後來跟他約在永康某一家
      便利商店碰面，他拿一公克的Ｋ他命給我，我交付他八百
      元至八百五十元之間的金額，我只有跟他買一次，‧‧‧
      （問：你知道甲○○賣Ｋ他命給你，他有賺你的價差？）
      不知道。（問：甲○○拿Ｋ他命給你是要賣給你或是送給
      你？）他沒有說要送給我，我有拿錢給他。（問：剛才你
      所講的話實在嗎？）實在。（問：你有何補充？）希望我
      的筆錄不要給別人看到。」等語，及於本院審理時證稱：
      九十六年一月三日男友壬○○叫伊打電話給被告，叫被告
      準備愷他命，但是講「十杯飲料」，十杯飲料的意思就是
      愷他命，當天打電話給被告是要跟被告買毒品愷他命，後
      來有跟被告約在便利商店拿毒品愷他命，於九十六年六月
      十四日當天在檢察署作證時所證述內容實在等語；證人丙○○亦於檢察官偵查中證稱：伊於九十五年十一月左右開
      始施用愷他命，所施用的愷他命有向被告買過，買過約十
      多次，自九十五年十一月開始向被告購買，因為二人以前
      就會去中華東路國賓影城旁一間叫ＳＯ  ＷＨＡＴ的舞廳
      玩，伊在該處染上施用愷他命的習慣，後來聽被告講也有
      在施用愷他命，被告並表示認識一個叫「紅茶」的藥頭，
      所賣愷他命較便宜，所以伊有時就向被告購買愷他命，伊
      與被告購買愷他命都是以伊持用的門號00000000
      00號行動電話與被告的0000000000的行動電
      話聯繫，之後都是被告拿愷他命到伊家給伊，最後一次是
      九十六年一月二十八日晚間七、八點，被告拿二公克愷他
      命到伊家給伊，雙方事前以電話聯繫講好買二公克愷他命
      ，價格是一千六百元，之後被告有將二公克愷他命拿到伊
      家給伊，但伊尚未付錢給被告，伊跟被告講說下個月五號
      領薪水再付錢給被告，被告有同意，伊並未看到被告向「
      紅茶」購買毒品愷他命是購買多少錢，但有聽被告說過向
      「紅茶」購買愷他命價格是八百元至八百五十元，伊僅偶
      而會向被告借錢，都是幾千元，但都已還清等語；及於本
      院審理時經交互詰問亦證稱：伊跟被告買愷他命大約有十
      幾次，在被警方查獲前二個月開始向被告購買，伊通常一
      個禮拜或二個禮拜施用一次愷他命，都是假日有跟被告見
      面的時候，最後一次跟被告購買愷他命的時間是被抓之前
      的前幾天，印象中應該是星期六晚間，一月三十一日當天
      被警察抓，警方要伊說正確購買日期，伊憑印象回想前幾
      天有向被告買，所以就說是二十八日，伊聯絡被告問有沒
      有愷他命，每次都固定購買一公克或二公克，當天晚間七
      、八點時被告拿到伊家給伊，因伊沒有現金，就問被告是
      否可以先差著，被告同意，所以當天沒有付錢給被告等語
      甚詳。另有證人即證人丁○○之男友壬○○（原名林志峰
      ）證稱：九十六年一月三日晚間六時五十九分確有打一通
      電給被告，叫被告幫伊準備毒品愷他命，這通電話與證人
      丁○○同日所打電話是一樣的，就是同一次要被告幫伊調
      愷他命，之後是由證人丁○○去跟被告拿毒品愷他命，（
      分別見九十六年度偵字第二六二八號偵查卷〈第一卷〉第
      四頁至第五頁、第二十四頁訊問筆錄、同案號偵查卷〈第
      二卷〉第三十頁至第三十三頁訊問筆錄、本院刑事卷〈第
      一卷〉第一九七頁至第二０七頁審判筆錄、〈第二卷〉第
      八十八頁至第九十四頁、九十七年九月十六日審判筆錄）
      。並按告訴人、證人之陳述有部分前後不符，或相互間有
      所歧異時，究竟何者為可採，法院仍得本其自由心證予以
      斟酌，非謂一有不符或矛盾，即應認其全部均為不可採信
      ；尤其關於行為動機、手段及結果等之細節方面，告訴人
      之指陳，難免故予誇大，證人之證言，有時亦有予渲染之
      可能；然其基本事實之陳述，若果與真實性無礙時，則仍
      非不得予以採信（最高法院七十四年臺上字第一五九九號
      判例意旨參照）。雖證人丁○○、丙○○二人分別於警詢
      中或檢察官偵查中及本院審理時另改稱未向被告購買毒品
      愷他命或回答稱是否向被告購買毒品愷他命乙事表示已忘
      記云云，即證人丁○○於警詢中陳稱：伊未曾施用過任何
      毒品，亦不認識被告，亦不知被告行動電話號碼，不可能
      亦不知家中電話有聯繫被告購買毒品愷他命等語而否認向
      被告甲○○購買毒品愷他命事宜（見警卷第四十六頁至第
      四十七頁調查筆錄），及於本院審理時陳稱：不記得十杯
      飲料的意思，沒有跟被告買毒品愷他命等語，或對於許多
      關鍵重要問題則未回答等情，但證人丁○○為何於警、偵
      訊中為不實內容陳述已於檢察官偵查中陳述：因怕家人知
      道伊在施用毒品愷他命，也怕講出來向何人買的毒品會被
      賣的人知道，並希望伊的筆錄不要給別人看到等語，以及
      於本院審判時表示到法庭作證有壓力，但對於為何至法庭
      作證有壓力僅陳稱到法庭即有壓力等語，顯然未明確說明
      作證之壓力來源，以致證人丁○○於本院作證時，在被告
      選任辯護人進行主詰問時，陳稱未向被告購買毒品愷他命
      ，不知十杯飲料之意思，當天有電話聯絡但未拿到毒品云
      云而與之前於檢察官偵查中所證述內容不符，但經審判長
      再次曉諭證人具結後如有偽證之處罰相關規定後，證人丁○○即改陳上開內容，表示確實有向被告購買毒品愷他命
      ，於檢察官偵查中所述內容係屬實在等語，及證人丙○○
      於檢察官偵查中亦一度改陳：所施用之愷他命是向綽號「
      富仔」的男子買過，並未向被告購買，是辦案員警叫伊講
      向被告所購買，於檢察官偵查中所證述向被告購買是用詞
      錯誤，且承辦員警叫伊這樣講，否則會構成偽證罪云云，
      但證人丙○○於九十六年一月三十一日為警查獲後，即於
      警詢及當日即移送至檢察署進行訊問時均證稱：伊於九十
      四年初染上施用愷他命之習慣，平均三、四天施用一次，
      所施用的愷他命均是向高中同學甲○○購買，向被告購買
      毒品愷他命都是以伊持用門號0000000000號電
      話打給被告所使用的門號0000000000號電話聯
      繫後，約在伊住處或被告住處向被告購買，每次購買一公
      克至二公克的愷他命，以每公克一千元的代價購得，從九
      十五年十月至今，大約向被告購買十幾次左右，被告於九
      十六年一月二十八日晚間拿一包約四至五公克愷他命到伊
      家，被告跟伊說要將該包毒品暫時放伊處，由伊吸剩部分
      再還給被告，錢以後再算，之後於同年月三十日晚間十一
      時許，被告來伊家要回該包愷他命，伊還沒有拿錢給被告
      等語，即證人丙○○經警方查獲後，證人丙○○於警詢及
      同日檢察官偵查中經具結後一致證稱有向被告購買毒品愷
      他命，並詳細交代購買時間、次數與價格，至於被告事後
      於檢察官偵查中翻異前詞改稱並未向被告購買毒品愷他命
      云云，並推諉係因承辦員警之要求而如此陳述，經檢察官
      進一步訊問，並發現證人丙○○陳述內容先後顯有多處矛
      盾，對檢察官訊問許多問題則表示沈默而無法回答，（見
      偵查卷第一百四十五頁至第一百四十七頁訊問筆錄），之
      後證人丙○○於檢察官偵查中及本院審理中均坦承稱：於
      九十六年五月二日及同年月二十八日所證述未向被告購買
      愷他命是在維護被告，係因遭警方查獲之後某日被告父母
      親到伊家找伊，被告母親一直哭著拜託伊要伊不要提到有
      向被告購買毒品愷他命，伊本來就與被告母親很好，因此
      不好意思拒絕，且於之前五月二日開庭時，伊有告訴被告
      父親，被告父親有來地檢署關心，於上開二期日筆錄記載
      內容都是伊自己想的，伊也不想再讓家人擔心，不能再錯
      下去，所以說實話，將來至法院伊可以面對被告，並講出
      被告賣毒品給伊的事情等語甚詳，而證人丙○○所涉犯偽
      證罪部分，則經臺灣臺南地方法院檢察署檢察官於九十六
      年十二月二十八日以九十六年偵字七六三０號為緩起訴處
      分確定。據上，證人丁○○、丙○○二人均於本院審理交
      互詰問下明確證述，就被告如何販賣第三級毒品愷他命之
      時間、地點及價格等細節，且核與證人於警詢中或檢察官
      偵查中所證述內容相符，雖證人丁○○、丙○○分別於警
      詢或檢察官偵查中及本院審理中證述過程中曾經供承未向
      被告購買毒品愷他命云云，但渠等所為該陳述，分別表示
      不希望家人知悉在施用毒品行為，或證述內容讓被告知悉
      ，及到法庭作證確有壓力，另因於偵查中受被告父母親之
      請託而為迴護被告之詞，然證人丁○○尿液送驗後結果確
      呈有第三級毒品愷他命陽性反應，而於檢察官偵查中坦承
      確實有施用毒品愷他命及向被告購買毒品愷他命，而詳細
      交代購買聯繫過程、約定數量與價格等情，且被告與證人
      丁○○均分別陳稱彼此間並無何仇恨冤隙，證人丁○○當
      無甘冒受偽證罪刑事追訴之風險，而設詞構陷被告之理；
      另證人丙○○為警查獲當日即於警詢及移送檢察署偵查中
      具結後，均一致證稱所施用之愷他命係向被告所購買，雖
      曾翻異前詞，但亦說明與被告間為國中同學，關係為死黨
      ，二人之私交甚篤，彼此間關係良好，且認識被告父母，
      因受被告父母之請託而自編前述不實證詞欲為被告脫卸販
      賣毒品愷他命之刑責，亦認證人丙○○與被告間為認識多
      年之朋友，關係良好，並無設詞誣陷被告之理，且證人丙○○已坦白明確告知所證述不實內容之原委，故認證人丙○○所證述所施用毒品愷他命係向被告購買乙節係為真實
      。至於證人二人向被告購買愷他命之詳細、明確之時間或
      陳述有不一，或表示忘記，但此等細節內容或有遺忘或記
      憶錯誤，並不因此即影響證人二人所證述確向被告購買愷
      他命之真實性，堪認證人丁○○、丙○○分別於檢察官偵
      查中及本院審理交互詰問時所證述有向被告購買第三級毒
      品愷他命之情為真實可信。又警方於九十六年一月三十一
      日分別至證人丁○○、丙○○等人住處進行搜索，並經證
      人丁○○、丙○○二人同意後採取尿液送驗，證人丁○○
      、丙○○二人尿液中均呈有愷他命陽性反應乙節，亦有本
      院核發之搜索票、臺南縣警察局查獲毒品案尿液編號與真
      實姓名對照表個案名冊、長榮大學於九十六年二月十五日
      出具之確認報告等資料在卷可憑。
（二）而被告就上開犯行部分其於警詢、第一次檢察官偵查中及
      檢察官聲請羈押被告時均一致陳稱：「（問：警方於九十
      六年一月三十一日十二時十五分執行搜索現場搜索查扣上
      述編號一至五等相關扣案證物品是何人所有？來源為何？
      係作何用途？）‧‧‧編號二帳冊是我記載Ｋ他命買賣收
      入及支出要做記載‧‧‧（問：你向綽號『阿水』購買Ｋ
      他命毒品販賣給何人使用？販賣價格為何？）我有販賣給
      丙○○、辛○○、丁○○、林秉聰、乙○○、李志仁等人
      ，其他人我知道綽號而已，我販賣價格以一公克量約八百
      至九百元不等金額。‧‧‧（問：你向綽號『阿水』即庚○○所購買之Ｋ他命後有無販賣或轉讓給其他人使用牟取
      不法利益？）我向綽號『阿水』庚○○購買來之Ｋ他命是
      我自己在使用，我坦承有將Ｋ他命以同樣價格再轉賣給其
      他人使用沒有牟取不法暴利」等語；「（問：你有販賣Ｋ
      他命或其他毒品？）我只有販賣Ｋ他命。（問：你自何時
      起開始販賣Ｋ他命？）去年十月左右開始販賣Ｋ他命，最
      後一次在九十六年一月二十八日販賣Ｋ他命給丙○○。（
      問：Ｋ他命都賣給何人？）丙○○、林秉聰、辛○○、乙○○及林秉聰女友丁○○。（問：你賣的Ｋ他命何來的？
      ）有向庚○○買過，另外向一個叫『紅茶』的買Ｋ他命，
      打他的手機跟他買。（問：買入Ｋ他命的價格？）都是一
      克八百元。（問：Ｋ他命你如何賣？）都是一公克八百元
      或八百五十元給他們，有稍微賺一點。（問：你向庚○○
      買過多少次Ｋ他命？）約十多次，最早自九十五年十月份
      ，最後一次是九十六年一月四日那次，我都是向他買，他
      沒有免費送給我過。（問：你買賣Ｋ他命是如何與人聯絡
      的？）都是用我0000000000手機與人聯絡。（
      問：〈告以丙○○剛才供述內容〉有何意見？）他說的實
      在。」等語；「（問：有無販賣Ｋ他命？）九十五年十月
      至十一月間有販賣，賣給丙○○、辛○○、乙○○、丁○○、林秉聰。（問：賣給這些人有無賺差價？）剛開始一
      克賺五十元價差，買進一克八百元，賣出八百五十元，後
      來就沒有賺差價。（問：有無賣給李志仁？）沒有賺他差
      價，我是用原價賣給他」等語（分別見警卷第三十二頁至
      第三十三頁調查筆錄及九十六年度偵字第二六二八號偵查
      卷第二十五頁訊問筆錄及本院九十六年聲羈字第四九號刑
      事卷宗第四頁至第五頁訊問筆錄，惟被告於九十六年二月
      一日經交保釋放後，則於九十六年二月十四日警方進行調
      查時則改陳：「（問：你於九十六年一月三十一日於本局
      刑事警察大隊所製作之筆錄是否實在？）不實在。（問：
      哪部分不實在？請你詳述？）我在陳述販賣毒品部分不實
      在，我第一次筆錄中沒有販賣毒品也沒有賺取差價，及轉
      賣他人，是傅警官叫我說要有差價，叫我到檢察官及法官
      面前要講一樣的話」等語（見警卷第三十六頁調查筆錄）
      ，而於檢察官偵查中再次傳訊時則陳：「（問：你之前說
      你有賣毒品給李志仁，李志仁的年籍資料？）他是我崑山
      中學的國中同學，是七十一年次，住臺南市○○路，我是
      以電話與他聯絡。（問：你九十六年一月三十一日在臺灣
      臺南地方法院檢察署偵訊中說，你把Ｋ他命給丙○○，你
      稍微有賺一點，是賺多少？）是因為傅警官對我說，叫我
      說買賣有差價，並且到地檢署也要這樣說，否則會被羈押
      ，所以我才會這樣說，其實我並未賺錢。（問：當時在本
      署偵訊時，傅警官在場嗎？）他未在場，但我跟他一起到
      地檢署，我就很緊張。‧‧‧（問：你的意思是說你是幫
      丙○○、林秉聰、辛○○、乙○○、丁○○買Ｋ他命，還
      是你們一起去買Ｋ他命？）大部分都是他們拿錢給我，我
      去向庚○○買Ｋ他命，買完之後我在拿到我家或ＰＵＢ或
      汽車旅館，拿到這些地方再放在桌上一起施用Ｋ他命。（
      問：他們請你去買Ｋ他命，你買完之後都是大家一起施用
      嗎？）是，沒有遇過買完後就交給他們自己去用。」等語
      ，是被告所述究竟有無販賣毒品愷他命及有無將毒品愷他
      命交予上開證人施用之情就其所述已有先後不一之情形，
      然被告陳稱：先後所述不一情形，是因一位「傅警官」之
      教導才會如此陳述云云。然查，被告於九十六年一月三十
      一日警詢中所陳述內容，明確陳述「我向綽號『阿水』庚○○購買來之Ｋ他命是我自己在使用，我坦承有將Ｋ他命
      以同樣價格再轉讓賣給其他人使用，沒有牟取不法暴利」
      等語，即被告為警查獲當日並未陳述販賣毒品愷他命有賺
      取差價，而是以相同價格買入後以原價賣出，移送至臺灣
      臺南地檢署檢察官偵查時才陳稱買入價格是八百元，賣出
      價格是一公克八百元或八百五十元，有稍微賺一點等語，
      至承辦檢察官聲請羈押，於本院調查時再改陳：剛開始賣
      一公克賺五十元，之後就沒有賺等語，顯與被告前開所陳
      因聽從員警之教導而於警詢中坦承有價差之情節不符，且
      被告於九十六年一月三十一日經警方進行搜索後於是日下
      午三時許為警帶至臺南縣警察局刑警大隊偵訊室進行調查
      、詢問，該詢問者為警務佐張水能、紀錄者為偵查佐顏子
      健，均非被告所稱之「傅警官」部分，有上開期日調查筆
      錄附於警卷可憑，則該「傅警官」如何可知詢問之警務人
      員，必定會詢問有關販賣毒品愷他命之差價，而要求被告
      陳述販賣毒品有差價，且除被告一人陳述外，尚有多位相
      關證人，該「傅警官」如何可以控制所有證人均會一致證
      稱有向被告購買毒品愷他命，並得以知悉被告如陳述有販
      賣毒品及賺有價差即可不遭羈押，其如何掌控承辦檢察官
      是否聲請羈押及本院調查之法官是否羈押被告，被告已為
      二十六歲之成年男子真有如此天真、單純毫無判斷能力即
      聽從員警指示進行陳述有販賣毒品，並賺有價差！被告此
      部分所陳顯與常情迥異，實難採信；再者，被告於檢察官
      偵查中坦承稍有賺一點價差等語後，仍為承辦檢察官聲請
      羈押，亦有臺灣臺南地方法院檢察署檢察官羈押聲請書一
      紙在卷可憑，而被告因檢察官聲請羈押移送至本院調查時
      ，仍不因此改變陳述，仍坦承販賣愷他命，並表示剛開始
      有賺價差，之後沒有賺等語，亦有上開筆錄在卷可憑，此
      外，證人即負責搜索被告住處之員警傅泰龍亦於偵查中證
      稱：有關九十六年一月三十一日被告在臺南縣刑警隊的筆
      錄不是伊製作的，伊並未叫被告配合伊的意思回答，僅告
      知被告要據實陳述，且被告筆錄內的回答已否認有差價牟
      取利益等語明確（見同上開偵查卷第一百四十頁至第一百
      四十一頁訊問筆錄）。另觀被告於交保後雖否認販賣毒品
      愷他命之事實，但仍於檢察官偵查中另坦承有將毒品愷他
      命交予證人丙○○、林秉聰、辛○○、乙○○、丁○○等
      人施用甚明，顯與於本院進行準備程序前開所辯並未將毒
      品愷他命交予證人丁○○、丙○○，而是僅與證人丙○○
      一起玩，有時由證人丙○○交錢給被告，由被告出面購買
      毒品愷他命，有時則由被告交付現金給證人丙○○，由證
      人丙○○去買愷他命，有時則二人一同去買等情不符等語
      （見同上開偵查卷第五十九頁至第六十頁訊問筆錄），此
      外，被告亦陳稱並無證據證明其於警、偵訊中坦承販賣毒
      品愷他命之賺有價差之陳述係出於任何不正方法所取得，
      是被告上開所辯顯係事後畏罪飾卸之詞，不足採信。
（三）又被告明確稱門號0000000000號行動電話為其
      個人使用等語，該門號等電話經臺灣臺南地方法院檢察署
      檢察官指揮臺南縣警察局刑警大隊進行監聽，而其監聽內
      容，於九十六年一月三晚間六時五十分三十四秒，證人丁○○以家用之０六—0000000號電話撥打被告使用
      之上開門號並表示：「喂，阿凱喔，在家嗎」、被告：「
      你是誰啊。」、證人丁○○：「我是志峰的女朋友。」、
      被告：「喔。」、證人丁○○：「啊，小烏龜等下去跟你
      拿。」、被告：「ＯＫ」、證人丁○○：「到你家再打給
      你，你先幫我準備好。」、被告：「十杯飲料嗎。」、證
      人丁○○：「應該是吧。」等語；接著於同日下午六時五
      十九分三十一秒，即由證人丁○○男友即證人壬○○以其
      持用門號0000000000號電話與被告聯繫，證人
      壬○○：「阿凱喔，你在家嗎。」、被告：「對」、證人
      壬○○：「我女朋友等一下過去，你幫他準備七」、被告
      ：「好怪喔，要七喔」、證人壬○○：「是小烏龜的意思
      麻煩你了」等情，有臺灣臺南地方法院檢察署九十五年十
      二月七日九五己○朝弘聲監字第００１１８３號通訊監察
      書、九十六年一月二日以九六年己○朝弘聲監（續）字第
      ０００００六號通訊監察書及所附通訊監察書電話附表、
      摘要譯文表、通聯調閱查詢單及0000000000—
      摘要譯文表等資料附卷可憑，審酌上該被告持用電話之摘
      要譯文表資料核與前開證人丁○○、壬○○二人所述該通
      電話為證人丁○○、壬○○二人為購買毒品愷他命而由證
      人丁○○聯繫被告，之後證人壬○○為確認而與被告聯繫
      ，等情互相符合，而被告辯稱是與證人丙○○一起玩，二
      人有時互相出錢，各由其中一人購買毒品愷他命等語，然
      上開監聽譯文內容完全無被告或證人丙○○互相邀約購買
      毒品愷他命事宜，是被告此部分所辯，亦與監聽資料不符
      ，而無可採信。
（四）臺南縣警察局依臺灣臺南地方法院檢察署檢察官指揮偵辦
      本案進行監聽，於九十六年一月三十日向本院聲請核發被
      告上開住處之搜索票，經本院核發後，警方於九十六年一
      月三十一日至被告住處進行搜索，在被告身上扣得被告所
      有使用之門號0000000000號之行動電話一支，
      在被告住處房間電視櫃上扣得帳冊三本，及於被告住處房
      間床頭櫃、衣櫥上方及書桌上等處分別扣得玻璃製之研磨
      板、鋁製研磨板各一個，及盛裝愷他命殘渣袋一個等物乙
      節，有本院搜索票、臺南縣警察局刑警大隊搜索、扣押筆
      錄、扣押物品目錄表各一份在卷可憑。而其中所扣案三本
      帳冊，被告均坦承為其所有，其中內容亦為其紀錄等語（
      見本院〈第二卷〉九十七年九月十六日審判筆錄），被告
      雖於本院審理時陳稱：該三本帳冊分別記錄被告於學校內
      辦活動、演唱會、舞會，朋友向被告借貸及朋友透過被告
      簽六合彩之資料，而紀錄辦活動的內容是一些酒錢等語（
      同上開期日審判筆錄），但至於被告就上開內容如何紀錄
      在扣案三本帳冊內，被告均答稱均已忘記等語，經提示該
      三本帳冊內容予被告閱覽後，被告則陳稱：雖然都是自己
      寫，但只是隨便寫，與毒品無關，伊自己完全不懂，也無
      法分辨哪一部份是辦活動的酒錢，哪些是借貸，哪些是六
      合彩部分等語，但對於扣案三本帳冊，被告均得以記憶所
      紀錄係有關友人間之借貸，代朋友簽之六合彩，及辦活動
      賣酒之錢，但經提示相關紀錄內容（附於本院刑事卷宗〈
      第一卷〉第一七三頁背面至第一九一頁），其實紀錄內容
      不多，亦不複雜，被告竟完全無法指出何部分是屬於朋友
      借貸，或辦活動之酒錢，以及代友人簽六合彩之紀錄，顯
      與常情有違，並觀扣案三本帳冊內之紀錄，其中封面為崑
      山技術學院之筆記本部分，僅紀錄八頁，內容大致為「志
      峰＋８５００」、「４５００小偉」、「３５００小曾」
      、「小柏１６０００＋７０００＋１２５０＋７０００＋
      ７５０」、「小偉１５００」、「弟弟７５０」、「小曾
      ３５００＋７００＝４２００」，其餘則是紀錄數字部分
      的加減乘除等內容，其中扣案之中本筆記本則僅紀錄二頁
      ，其中一頁為有關沙拉食譜，另一頁則紀錄「小偉：３９
      ５００  １／１０＋４０００  １／１２」、「信偉：８
      ５００＋１００００＝９５０００  １／１２」、「志峰
      ：４００００  １／１２」、「文仔：３５０００」、「
      小柏：２３０００」、「志仁：５０００」、「小咪：２
      ７０００１／１２」、「１／１５應收５００」等內容，
      及封面為空白筆記本即扣押帳冊中體積最小之筆記本其中
      十五頁紀錄數字相關內容，又其中內容僅一頁明確紀錄晚
      會之收支即附於本院刑事卷〈第一卷〉第一八九頁背面，
      該頁明確記載有關舉辦晚會給百歌ＫＴＶ之費用，及晚會
      、舞會之支出外，其餘亦均如同上開內容之紀錄綽號與金
      額及數字間之加減乘除，而有關上開綽號內容之記載，大
      約僅為前述之「小偉」、「小柏」、「小咪」、「志峰」
      、「水、阿水」等人，即上開人物內容不多亦不複雜，被
      告竟毫無記憶記載內容何意，且如為友人向被告借款，被
      告僅紀錄綽號，顯然被告明確認識綽號本人為何人才為如
      此記載，否則借出款項如何向者未依約還款之借貸者索討
      ，在紀錄上亦無借款或還款之明確記載，被告前開所述，
      實有可疑，又被告於警詢中明確陳稱：警方扣案編號二之
      帳冊是伊記載愷他命買賣收入及支出等語，於檢察官偵查
      中陳稱：這三本筆記本內衣些姓名與數字之記載是平常一
      些朋友向伊借錢，還有一些是伊欠廠商的錢，「小柏」是
      朋友同學叫「阮博偉」，曾欠朋友的錢，伊有幫朋友向阮
      博偉收取，「小咪」為辛○○，向伊借三萬元，「小偉」
      是丙○○常向伊借錢，常借一、二百元到幾千元不等，今
      年一月底最後一次向伊借二千元，丙○○欠伊的錢尚未還
      清，但尚欠多少，伊則未在記，「志峰」是伊朋友林志峰
      ，有時向伊借一、二萬元等語，則與前開本院審理時所陳
      述內容不一，並觀被告紀錄相關綽號與金額，其中「小柏
      」及「小咪」部分紀錄金額均已逾被告所稱借款之三萬元
      ，「志峰」部分金額之紀錄亦不僅二萬元，而被告所稱證
      人丙○○常向其借款，所借金額尚未還清，則該三本筆記
      本既然為被告紀錄友人借款所使用，證人丙○○有借款，
      且未還清，被告竟未予紀錄，是被告於檢察官偵查中所陳
      述內容不僅與警詢及本院審理中所述不符，而有存疑，經
      核對其所述亦與扣案三本筆記本內之紀錄內容不符，是被
      告此部分所陳亦無可採信。
（五）末查，被告雖否認販賣第三級毒品愷他命之犯行，致本院
      無從得知其購入第三級毒品愷他命之確實價格。然販賣第
      三級毒品愷他命係屬違法行為，非可公然為之，又無論瓶
      裝、袋裝或紙包之第三級毒品愷他命，均可任意分裝增減
      其份量，而每次買賣之價量，亦隨時依雙方關係之深淺、
      當時之資力、需求程度及對行情之認知等因素，機動調整
      ，故販賣之利得，除經被告坦承犯行，或價量俱臻明確外
      ，委難查得實情。然政府對毒品非法交易向來查禁森嚴，
      重罰而不寬貸，此應為智慮健全之成年人所得知悉，且第
      三級毒品愷他命價格不斐，取得不易，凡為販賣者，苟非
      有利可圖，應無甘冒遭查緝法辦施以重刑之風險而平白無
      故為他人取得第三級毒品愷他命之理。是被告販賣第三級
      毒品愷他命予證人丁○○、丙○○並從中賺取買賣價差牟
      利之事實，堪以認定。
三、綜上，被告所辯顯係事後卸責之詞，礙難採信。本件事證明
    確，被告上開販賣第三級毒品愷他命之犯行，洵堪認定。
四、按愷他命為毒品危害防制條例第二條第二項第三款所規定之
    第三級毒品，是核被告將第三級毒品愷他命販賣他人犯行，
    係犯毒品危害防制條例第四條第三項之販賣第三級毒品罪。
    被告非法持有第三級毒品愷他命之低度行為，為其販賣之高
    度行為所吸收，不另論罪。復按所謂集合犯是指立法者所制
    定之犯罪構成要件中，本就預定有數個同種類之行為將反覆
    實行之犯罪而言，將各自實現犯罪構成要件之多數行為，解
    釋為集合犯，而論以一罪。是以對於集合犯，必須從嚴解釋
    ，以符合立法者之意向。觀諸毒品危害防制條例所定之販賣
    毒品罪之構成要件文義，實無從認定立法者本即預定該犯罪
    之本質，必有數個同種類行為而反覆實行之集合犯行，故販
    賣毒品罪，難認係集合犯（最高法院九十七年度臺上字第五
    五０號判決意旨參照）。被告所為前開二次販賣毒品愷他命
    予證人丁○○及丙○○之行為，在時間差距上，可以分開，
    在刑法評價上，各具獨立性，即非接續犯。故被告所犯販賣
    之數罪，應予分論併罰。爰審酌被告雖無前科，素行良好，
    但其自承於九十六年間仍為長榮大學在學學生，竟不思努力
    讀書充實個人知識、專業，以正途賺取個人財務，明知毒品
    對人體健康戕害甚深，竟藉販賣第三級毒品供人施用以牟利
    ，戕害人民身心健康甚鉅，且其犯後於警詢及檢察官偵查中
    初訊時坦承犯行，在經交保釋放後，則矢口否認並推諉為在
    承辦員警要求下而坦承販毒行為之態度，及販賣毒品之種類
    、對象與數量及犯罪所得等一切情狀，量處如主文所示之刑
    ，至公訴人以被告犯後毫無悔意，求處定應執行有期徒刑十
    一年，尚屬過重，併此敘明。
五、查扣案摩托羅拉廠牌行動電話一支（搭配門號：00000
    00000號）及帳冊三本等物，均係被告所有，業據被告
    坦承甚明，且分別供被告犯販賣第三級毒品愷他命所為聯繫
    、記載使用之物，均應依毒品危害防制條例第十九條第一項
    規定宣告沒收之。再按毒品危害防制條例第十九條第一項規
    定，係採義務沒收主義，故販賣毒品所得金錢，如能認定確
    係販賣毒品所得款項，應宣告沒收，不以當場搜獲扣押者為
    限，但因其並無「不問屬於犯人與否，沒收之」之特別規定
    ，自仍以沒收物屬於犯人所有者為限，始得依該規定予以沒
    收。而上開規定所稱「追徵其價額」者，必限於所沒收之物
    ，為金錢以外其他財物而無法沒收時，始應追徵其價額，使
    其繳納與原物相當價額。如所得財物為金錢而無法沒收時，
    應以其財產抵償之，而不發生追徵價額問題（最高法院九十
    三年度臺上字第一二一八、第二六七０號、第二七四三號判
    決意旨參照）。復查，被告販賣第三級毒品愷他命予證人丁○○之金額為八百元元，雖證人丁○○證稱被告所販賣之毒
    品愷他命之金額為八百元至八百五十元間，即無法確定詳細
    金額，是為被告利益計，則以八百元計算，應沒收之，並觀
    前揭判決意旨，被告上開犯罪所得財物因未經扣案，如全部
    或一部不能沒收時，應以其財產抵償之。另按犯毒品危害防
    制條例第四條第三項之販賣第三級毒品罪者，其因犯罪所得
    之財物沒收之，如全部或一部不能沒收時，追徵其價額或以
    其財產抵償之，同條例第十九條第一項雖有明文，然所稱因
    犯罪所得之財物，係以實際所得者為限，苟無所得或尚未取
    得者，即無從為沒收、追徵或以財產抵償之諭知（有最高法
    院九十六年度臺上字第二三三一號判決意旨參照），查被告
    所販賣毒品愷他命予證人丙○○部分金額為一千六百元，但
    證人丙○○雖取得毒品愷他命，但尚未交付價金，欲延至次
    月五日收取薪資後再行支付，亦為被告同意乙節，為證人丙○○證述甚詳，足認，被告販賣毒品愷他命予證人丙○○部
    分尚未取得價金，依上開規定與說明，即不另為沒收、追徵
    或以其財產抵償之諭知；另扣案愷他命殘渣袋及研磨板二個
    等物則與被告前開犯行無涉，亦非違禁物，爰不為沒收之諭
    知，均附此說明。
據上論斷，應依刑事訴訟法第二百九十九條第一項前段，毒品危
害防制條例第四條第三項、第十九條第一項，刑法第十一條前段
、第五十一條第五款，判決如主文。
本案經檢察官戊○○到庭執行職務。
中    華    民    國    97    年    10    月    7     日
                  刑事第四庭  審判長法  官  林逸梅
                                    法  官  陳淑卿
                                    法  官  程克琳
以上正本證明與原本無異。
如不服本判決應於收受本判決後10日內向本院提出上訴書狀，並
應敘述具體理由。如未敘述上訴理由者，應於上訴期間屆滿後20
日內向本院補提理由書狀（均須按他造當事人之人數附繕本）「
切勿逕送上級法院」。
                                    書記官  曾美滋
中    華    民    國    97    年    10    月    7     日
附錄本案論罪科刑法條
毒品危害防制條例第4條：
製造、運輸、販賣第一級毒品者，處死刑或無期徒刑；處無期徒
刑者，得併科新臺幣1千萬元以下罰金。
製造、運輸、販賣第二級毒品者，處無期徒刑或7年以上有期徒
刑，得併科新臺幣7百萬元以下罰金。
製造、運輸、販賣第三級毒品者，處5年以上有期徒刑，得併科
新臺幣5百萬元以下罰金。製造、運輸、販賣第四級毒品者，處3
年以上10年以下有期徒刑，得併科新臺幣3百萬元以下罰金。
製造、運輸、販賣專供製造或施用毒品之器具者，處1年以上7年
以下有期徒刑，得併科新臺幣1百萬元以下罰金。
前五項之未遂犯罰之。


司法院資訊處製作；財團法人民間司法改革基金會備份。
